【裁判字號】    89,易,254
【裁判日期】    890229
【裁判案由】    賭博
【裁判全文】
臺灣板橋地方法院刑事判決                          八十九年度易字第二五四號
    公  訴  人  臺灣板橋地方法院檢察署檢察官
    被      告  戊○○
                丙  ○
                乙○○
                甲○○
                丁○○
右列被告因賭博案件，經檢察官提起公訴（八十八年度偵字第一六三六六號），本院
判決如左：
    主  文
戊○○、丙○共同以賭博為常業，各處有期徒刑月，如易科罰金，均以佰元折算
壹日。扣案如附表編號一至十所示之物均沒收。
乙○○幫助以賭博為常業，處有期徒刑貳月，如易科罰金，以佰元折算壹日，緩刑
貳年。扣案如附表編號一至十所示之物均沒收。
甲○○、丁○○在公眾得出入之場所賭博財物，各處罰金壹仟元，如易服勞役，以
佰元折算壹日。扣案如附表編號一、二、三及四所示之物沒收。
    事  實
一、戊○○及丙○係夫妻，緣戊○○自民國（下同）八十八年五月間起在台北縣蘆洲
    市○○路一五四巷二十三號經營之美而美便利商店，因生意不佳，即與丙○共同
    基於常業賭博犯意之聯絡，自八十八年六月三十日起，在上開便利商店後方密室
    由戊○○擺設賭博性電動機具「七七七積分連線」五台、「侏儸紀」二台及「水
    果盤」七台，使該密室成為公眾得出入之場所，而與不特定人賭博財物，賺取利
    益，並賴以維生。乙○○自八十八年六月廿九日起受僱於戊○○在上開美而美便
    利商店內擔任店員之工作，每月薪資新台幣（下同）二萬元，明知戊○○、丙○
    在經營之前開商店後方密室擺設有賭博性電動玩具，反覆與不特定人賭博財物，
    並以之為常業維生，竟仍基於幫助戊○○、丙○常業賭博之犯意，於賭客前來賭
    博時以對講機通知戊○○，使戊○○、丙○得以開啟密室門而與不特定人賭博財
    物。其賭博方式為賭客先以現金交予戊○○、丙○兌換代幣，再以代幣投入機具
    內取得積分（「水果盤」及「七七七積分連線」均以一比五兌換積分、侏儸紀以
    一比一兌換積分）後，在機檯上押注，若未押中，積分歸機具所有，若押中則可
    贏得一倍或數倍之積分，積分可要求洗分，依同比例向戊○○或丙○兌換現金。
    甲○○、丁○○明知戊○○、丙○於上址所經營之美而美便利商店後方密室之公
    眾得出入之場所內，擺設有賭博性電動機具「七七七積分連線」五台、「朱儸紀
    」二台及「水果盤」七台，竟於八十八年七月二日晚間，分別進入上開店址後方
    密室內，分別以現金向戊○○及丙○兌換代幣後，分別賭玩「水果盤」及「七七
    七積分連線」，而與戊○○、丙○賭博財物。嗣至同日晚上九時四十五分許，戊○○、丙○在上址以該機具與甲○○、丁○○賭博財物之際，為警當場查獲，並
    扣得皆屬戊○○所有如附表所示編號一至三號所示供作當場賭博器具「七七七積
    分連線」五台、「侏儸紀」二台及「水果盤」七台，在兌換籌碼處之財物附表編
    號四所示之一千元（在密室內查獲），戊○○所有供賭博所用之附表編號五至十
    所示之代幣一百七十八個、監視器三個（含鏡頭三個）、畫面切割器一台、對講
    機二台、錄影機二台及錄影帶三塊。
二、案經臺北縣警察局蘆洲分局報請台灣板橋地方法院檢察署檢察官偵查起訴。
    理  由
一、被告戊○○、丙○部分：
    右揭犯罪事實，業據被告戊○○於警訊、偵查及本院審理時坦承不諱，核其所供
    情節與被告乙○○、甲○○到庭供述及被告丁○○於警訊中所供情節悉相符合，
    且有如附表所示編號一至三號所示供作當場賭博器具「七七七積分連線」五台、
    「侏儸紀」二台及「水果盤」七台，在兌換籌碼處之財物附表編號四所示之一千
    元，戊○○所有供賭博所用之附表編號五至十所示之代幣一百七十八個、監視器
    三個（含鏡頭三個）、畫面切割器一台、對講機二台、錄影機二台及錄影帶三塊
    扣案可稽。被告丙○雖矢口否認有何共同以賭博為常業之犯行，辯稱：其係以開
    計程車為業，當日係返家睡覺，美而美便利商店及電玩之擺設經營者為被告戊○○，其均未過問云云。被告戊○○亦附和其詞，惟查，被告丙○於警方查緝時人
    在密室內，為被告丙○所坦承，而被告丁○○於警訊時亦供稱：「把玩時先以現
    金與老闆丙○兌換代幣（經當面指認）」（見偵查卷第十二頁背面），再佐以訊
    之被告丙○及戊○○均供述：「平日家庭開銷均未區分」等語，顯見被告丙○、
    戊○○二人為夫妻，所得並無分別，開銷亦共同支付，足證被告丙○就被告戊○○提供賭博性電動玩具，與不特定人賭博財物，均有參與且係共同以之為常業至
    明，被告戊○○所供為迴護之詞，被告丙○所辯均係事後卸責之詞，不足採信。
    又按刑法上所謂常業犯，指反覆以同種類行為為目的之社會活動之職業性犯罪而
    言，至於犯罪所得之多寡，是否恃此犯罪為唯一之謀生職業，則非所問，縱令兼
    有其他職業，仍無礙於常業犯罪之成立，最高法院八十五年台上字第五一０號著
    有判例可稽，而被告戊○○、丙○於上址擺設如附表編號一至三之電動賭博性機
    具十四台，依市價而言所費必定不貲，獲利可觀，顯見被告戊○○、丙○均有反
    覆以同種類之行為牟利為目的之社會行為，而被告戊○○復自承：因便利商店生
    意不好，始擺放電動玩具經營等情，顯然被告戊○○、丙○於經營電動玩具店扣
    除必要費用後，可供營生之需要，是其二人係以賭博為常業，洵無疑義，縱被告
    戊○○尚經營便利商店、被告丙○尚有開計程車為業，亦不影響其二人賭博常業
    犯之成立。是事證明確，被告戊○○、丙○之犯行均堪以認定。
二、被告乙○○部分：
    訊據被告乙○○固坦承受僱於被告戊○○，惟矢口否認有何幫助被告戊○○、丙○二人常業賭博之犯行，辯稱：伊係受僱被告戊○○為超商店員，都是老板出來
    帶客人進去密室，不知裡面有擺設電玩云云。惟查，被告戊○○擺放電動性賭博
    機具之處所即位於便利商店後方密室內，出入亦從便利商店大門，並無其他出入
    口，業據被告乙○○、戊○○供明在卷，被告乙○○既受僱於便利商店擔任店員
    ，對現場狀況即應有所了解，且本案扣得對講機二台，一台置於擺設電玩之密室
    內，一台則架設於被告乙○○所在位置即超商收銀台後方，顯然是作為收銀員即
    被告乙○○與密室內被告戊○○等二人連絡之用，若有賭客前來即由被告乙○○
    以身後對講機通知被告戊○○開門帶賭客入內賭博，再佐以被告乙○○既自承賭
    客來時，都是由老闆出來帶進裡面，然被告乙○○既受僱為便利商店店員，客人
    進入店內，本應係在便利商店內購物消費，惟其反而通知老闆使客人得以入內，
    是被告乙○○諉為不知裡面有擺設電玩一節，顯與情理不合，為卸責之詞，委無
    足取，事證明確，被告乙○○幫助他人以賭博為常業之犯行堪以認定。
三、被告甲○○、丁○○部分：
    被告丁○○經合法傳喚未到庭應訊。訊據被告甲○○對右揭事實坦承不諱，被告
    丁○○於上揭時地賭玩賭博性電動玩具之事實，亦據其於警訊時坦承不諱，復與
    被告戊○○供述情節相符，並有當場查獲之如附表編號一至十所示之物扣案可證
    ，是事證明確，被告甲○○、丁○○賭博犯行堪以認定。
四、核被告戊○○、丙○二人於公眾得出入之場所擺設賭博性電動機具，反覆與不特
    定人賭博財物，顯係以之為常業之所為，係犯刑法二百六十七條之常業賭博罪。
    被告乙○○明知被告戊○○、丙○以賭博為常業，仍基於幫助之意思，於賭客前
    來時，以對講機通知被告戊○○之方式，便利被告戊○○等常業賭博，惟其並未
    參與經營或開分、洗分等賭博之構成要件行為，核其所為係犯刑法第二百六十七
    條、第三十條第一項前段之常業賭博罪幫助犯。被告甲○○、丁○○所為係犯刑
    法第二百六十六條第一項前段之普通賭博罪。被告戊○○、丙○間有犯意連絡，
    及行為分擔，為共同正犯。又被告乙○○部分僅有幫助便利被告戊○○、丙○常
    業賭博之犯行，並無證據證明其有參與開、洗分等行為，且亦無證據證明其與被
    告戊○○、丙○二人本有同謀常業賭博之意思連絡，而由被告戊○○、丙○單獨
    實施之意，是尚難遽論被告乙○○與被告戊○○、丙○為常業賭博之共同正犯，
    公訴人認被告乙○○與被告戊○○二人為共同正犯，尚有誤會，併此敘明。爰分
    別審酌被告戊○○、丙○以擺設電玩牟取暴利，並使賭客耗費財產，敗壞社會風
    氣，被告乙○○幫助他人常業賭博，助長他人之賭博犯行；被告甲○○、丁○○
    不思正途，期以賭博之射倖獲取不法利益，及被告等之品行、犯罪之動機、目的
    、手段、所生之危害及犯罪後態度等一切情狀，各量處如主文所示之刑，並就被
    告戊○○、丙○、乙○○部分諭知易科罰金之折算標準，被告甲○○、丁○○部
    分諭知易服勞役之折算標準。末查被告乙○○前未曾受有期徒刑以上刑之宣告，
    有台灣高等法院檢察署刑案紀錄簡覆表一件在卷可稽，其年紀甚輕，本次係偶罹
    刑章，經此教訓，應知警惕，當無再犯之虞，本院因認其所處之刑以暫不執行為
    適當，爰併予宣告緩刑二年，以啟自新。
五、至扣案如附表編號一至三所示電動機具共十二台（含ＩＣ版十二片）係當場賭博
    之器具，而賭資一千元係於密室兌換籌碼處所之財物，業據被告戊○○供明在卷
    ，不問是否屬於犯人所有，均依刑法第二百六十六條第二項規定宣告沒收。其餘
    附表編號五至十所示代幣一百七十八個、監視器（含鏡頭）三個、畫面切割器一
    台、對講機二台、錄影機二台及錄影帶三片，均係被告戊○○所有，且供上開賭
    博犯罪所用之物，並據被告戊○○供明在卷，皆應依刑法第三十八條第一項第二
    款規定宣告沒收。
六、被告丁○○經合法傳喚，無正當理由不到庭，本院認本件係應處罰金之案件，爰
    不待其陳述，逕為一造辯論之判決。
據上論斷，應依刑事訴訟法第二百九十九條第一項前段、第三百零六條，刑法第二十
八條、二百六十七條、第三十條、第二百六十六條第一項前段、第二項、第四十一條
、第四十二條第二項、第七十四條第一款、第三十八條第一項第二款，罰金罰鍰提高
標準條例第一條前段、第二條，判決如主文。
本案經檢察官陳銘祥到庭執行職務。
中      華      民      國      八十九      年    二      月   二十九   日
                                      臺灣板橋地方法院刑事第三庭
                                          法  官  林  惠  玲
右正本證明與原本無異
如不服本判決應於送達後十日內向本院提出上訴狀
                                          書記官  陳  淑  芳
中      華      民      國      八十九      年    三      月     三     日
附錄本案論罪科刑法條全文：
刑法第二百六十七條：
  以賭博為常業者，處二年以下有期徒刑，得併科一千元以下罰金。
刑法第二百六十六條第一項：
  在公共場所或公眾得出入之場所賭博財物者，處一千元以下罰金，但以供人暫時娛
  樂之物為賭博者，不在此限。
附表：
┌──┬────────┬───┬───┬───────┬───────┐
│編號│物  品  名  稱  │數  量│所有人│沒收法條      │備          註│
├──┼────────┼───┼───┼───────┼───────┤
│一  │七七七積分連線  │      │      │              │              │
│    │(內含ＩＣ板五片)│五台  │戊○○│刑法第二百    │當場賭博之器具│
│    │                │      │      │六十六條第二項│              │
├──┼────────┼───┼───┼───────┼───────┤
│二  │侏儸紀          │二台  │戊○○│刑法第二百    │當場賭博之器具│
│    │(內含ＩＣ板二片)│      │      │六十六條第二項│              │
├──┼────────┼───┼───┼───────┼───────┤
│三  │水果盤          │七台  │戊○○│刑法第二百    │當場賭博之器具│
│    │(內含ＩＣ板七片)│      │      │六十六條第二項│              │
├──┼────────┼───┼───┼───────┼───────┤
│四  │賭資            │一千元│戊○○│刑法第二百    │在兌換籌碼之財│
│    │                │      │      │六十六條第二項│物            │
├──┼────────┼───┼───┼───────┼───────┤
│五  │代幣            │一七八│戊○○│刑法第三十八條│供犯罪所用之物│
│    │                │      │      │第一項第二款  │              │
├──┼────────┼───┼───┼───────┼───────┤
│六  │監視器          │三個  │戊○○│刑法第三十八條│供犯罪所用之物│
│    │（均含鏡頭）    │      │      │第一項第二款  │              │
├──┼────────┼───┼───┼───────┼───────┤
│七  │畫面切割器      │一台  │戊○○│刑法第三十八條│供犯罪所用之物│
│    │                │      │      │第一項第二款  │              │
├──┼────────┼───┼───┼───────┼───────┤
│八  │對講機          │二台  │戊○○│刑法第三十八條│供犯罪所用之物│
│    │                │      │      │第一項第二款  │              │
├──┼────────┼───┼───┼───────┼───────┤
│九  │錄影機          │二台  │戊○○│刑法第三十八條│供犯罪所用之物│
│    │                │      │      │第一項第二款  │              │
├──┼────────┼───┼───┼───────┼───────┤
│十  │錄影帶          │三塊  │戊○○│刑法第三十八條│供犯罪所用之物│
│    │                │      │      │第一項第二款  │              │
└──┴────────┴───┴───┴───────┴───────┘


司法院資訊處製作；財團法人民間司法改革基金會備份。
